臺灣雲林地方法院民事裁定　　　　　　　96年度財管字第24號
聲　請　人　臺灣土地銀行股份有限公司
法定代理人　丁○○
非訟代理人　丙○○
上列聲請人聲請選任被繼承人乙○○遺產管理人事件，本院裁定
如下：
    主      文
選任財政部國有財產局臺灣中區辦事處雲林分處為被繼承人乙○
○（男、民國○○年○ 月○○日生，國民身分證統一編號：
Ｚ000000000號、民國90年10月22日死亡，原住雲林縣元長鄉崙仔
村12鄰安北72之1 號）之遺產管理人。
准對被繼承人乙○○之繼承人為承認繼承之公示催告。
聲請人應於收受本裁定之日起拾日內將本裁定登載公報、新聞紙
或其他相類之傳播工具壹日，並將登載證據檢送本院。
被繼承人乙○○之繼承人，應自前項公示催告最後登載新聞紙之
日起，六個月內承認繼承，上述期限屆滿，無繼承人承認繼承時
，被繼承人乙○○之遺產，於清償債權，並交付遺贈物後，如有
賸餘即歸屬國庫。
聲請程序費用新臺幣壹仟元由被繼承人乙○○之遺產負擔。
     理　　 由
一、本件聲請意旨略以：被繼承人乙○○（男、民國○○年○ 月○○
    日生，國民身分證統一編號：Ｚ000000000號，原住雲林縣元
    長鄉崙仔村12鄰安北72之1 號）向聲請人借款未依約清償，
    惟被繼承人乙○○於90年10月22日死亡，其法定繼承人均已
    依法具狀聲明拋棄繼承，並經鈞院以90年度繼字第472 號准
    予備查在案，且被繼承人之親屬會議亦未於繼承開始後一個
    月內選任遺產管理人，聲請人為處理與被繼承人間前開債務
    ，乃聲請選任遺產管理人等語。
二、按繼承開始時，繼承人有無不明，而無親屬會議或親屬會議
    未於一個月內選定遺產管理人者，利害關係人得聲請法院選
    任遺產管理人，並由法院依公示催告程序，定6 個月以上之
    期限，公告繼承人，命其於期限內承認繼承。次按，公示催
    告之公告，應黏貼於法院之公告處，並登載於公報、新聞紙
    或其他相類之傳播工具；前項登載公報、新聞紙或其他相類
    之傳播工具之日期或期間由法院定之。又按民事訴訟法第
    542 條及第543 條之規定，除申報權利期間外，於依民法第
    1178條所為之公示催告準用之，民法第1177條、第1178條第
    1 項、第2 項、民事訴訟法第542 條、非訟事件法第152 條
    均規定甚明。又先順序繼承人均拋棄其繼承時由次順序之繼
    承人繼承，其次順序繼承人有無不明或第四順序之繼承人均
    拋棄其繼承者，準用關於無人承認繼承之規定，民法第1176
    條第6 項亦著有明文。次按，公示催告期限屆滿，無繼承人
    承認繼承時，其遺產於清償債權，並交付遺贈物後，如有賸
    餘，歸屬國庫；非公用國有財產以財政部國有財產局為管理
    機關，民法第1185條及國有財產法第12條亦分別定有明文。
三、經查，聲請人主張之上開事實，已據其提出本院債權憑證影
    本、本院90年度繼字第472 號准予拋棄繼承備查函影本、土
    地登記謄本各1 份及戶籍謄本2 份等影本資料為證，堪信被
    繼承人乙○○之遺產，確屬無人承認繼承之狀態。參以本件
    未有經親屬會議選定遺產管理人之資料，是聲請人聲請本院
    選定遺產管理人，尚無不合。而本件聲請人原先固聲請指定
    被繼承人之子甲○○為遺產管理人，惟經本院當庭訊問聲請
    人是否徵得甲○○之同意以及有無意願選任地政士等專業人
    員擔任遺產管理人，聲請人表示：未曾徵求甲○○之同意，
    亦不願另行選任地政士等專業人員擔任遺產管理人，且被繼
    承人之所遺留之土地價值費用較其債權低等語。本院審酌本
    件被繼承人乙○○之繼承人均已拋棄繼承，而拋棄繼承既為
    民法所規定繼承人之權利，一經行使後，就其與被繼承人間
    之財產關係即行斷絕。法定繼承人既已拋棄繼承，應無再擔
    任遺產管理人之主觀意願，難免因其無意管理而影響管理事
    務之進行，與遺產管理之本意即不相符。況法定繼承人一般
    客觀上多缺乏遺產管理之專業知識及管理能力，難認屬適當
    之遺產管理人之人選。相對於此，國有財產局係國有財產之
    管理機關，對於遺產管理之法律程序亦較一般民眾熟悉，復
    有相當之專業能力足以勝任管理職務，顯較其他已無繼承意
    願而拋棄繼承之人為適當。甚者，被繼承人之遺產，倘無人
    承認繼承時，將於清償債權，交付遺贈物後，歸屬國庫，則
    職司國有財產管理之有關機關，當係最為適合擔任遺產管理
    之人。為使被繼承人遺產之處置順利進行，並參酌被繼承人
    之不動產座落於雲林縣境，本院爰選任財政部國有財產局臺
    灣中區辦事處雲林分處為被繼承人之遺產管理人，並依法為
    承認繼承之公示催告。
四、依非訟事件法第157條，裁定如主文。
中　　華　　民　　國　　96　　年　　12　　月　　10　　日
                  家事法庭  法  官    李明鴻
以上正本係照原本作成。
如不服本裁定提起抗告，須於裁定送達後10日內向本院提出抗告
狀（抗告應繳納抗告裁判費新臺幣1,000 元）。
中　　華　　民　　國　　96　　年　　12　　月　　13　　日
　　　　　　　　　　　　    書記官　  陳美華
